臺灣高等法院臺中分院民事裁定　　　　　 96年度抗字第585號
抗　告　人　聲寶股份有限公司
法定代理人　乙○○
送達代收人　甲○○
抗告人因提存異議事件，對於中華民國96年11月 2日臺灣臺中地
方法院96年度聲字第2657號所為裁定提起抗告，本院裁定如下：
    主  文
抗告駁回。
抗告程序費用由抗告人負擔。
    理  由
一、抗告意旨略以：抗告人雖於民國96年 7月18日向原處分機關
    及台灣台中地方法院提存所，以假扣押之本案判決全部勝訴
    確定，請求取回90年存字第2600號所提存之擔保金新台幣（
    下同）97000元，嗣後發現有誤，乃於96年8月14日具狀撤回
    聲請，台灣台中地方法院提存所（下稱原法院提存所）雖於
    96年8月13日為駁回聲請之處分，但前開處分書遲至96年8月
    15日始送達於抗告人，顯然撤回聲請先於駁回聲請發生效力
    。按處分書與裁定、判決不同，裁定或判決一經宣示，即發
    生效力，處分書僅有一般行政處分性質，並未經宣示，必待
    送達後發生效力。本件原處分機關之駁回聲請，後於抗告人
    之撤回聲請發生效力，且本件尚有其他可資請求取回之事由
    存在，其他事由並未逾 5年，原裁定逕認處分書做成時間先
    於抗告人撤回聲請及請求取回擔保物已逾越 5年之不變期間
    ，顯有違誤，求為廢棄原裁定云云。
二、按擔保提存之提存人於提存後，假扣押、假處分所保全之請
    求，其本案訴訟已獲全部勝訴判決確定者，得聲請該管法院
    提存所返還提存物，無庸法院裁定，前項聲請，應於供擔保
    之原因消滅後 5年內為之，逾期其提存物屬於國庫，提存法
    第16條第1項第3款、第 2項及提存法施行細則第16條定有明
    文。又所謂假扣押之「本案訴訟」，係指因假扣押而保全其
    執行所應提起之訴訟，其訴訟之當事人、請求標的與所應適
    用之法律關係均應相同。其立法意旨在於假扣押所保全之請
    求，其本案訴訟獲全部勝訴判決確定者，因債權人之請求確
    實存在，債務人自應忍受債權人以假扣押對其權利所受之限
    制，而不認其就債權人所提存之提存物有受損害賠償擔保之
    權利，債權人自無庸經法院裁定即得聲請返還提存物。
三、查原法院以90年度裁全寅字第5603號民事裁定准抗告人提供
    擔保金 97000元後，於債務人經典建設股份有限公司之財產
    在290060元之範圍內得假扣押，抗告人並依該裁定向原法院
    提存所繳納提存物。嗣抗告人向原法院起訴請求債務人經典
    建設股份有限公司給付票款290060元及自89年11月21日起至
    清償日止，按年利率百分之 6計算之利息。經原法院以90年
    度中簡字第1860號判決抗告人全部勝訴，並於90年 8月16日
    確定在案等情，有相關案卷可憑。依前揭說明，債權人於本
    案訴訟獲全部勝訴判決確定者，因債權人之請求確實存在，
    債務人經典建設股份有限公司自應忍受債權人以假扣押對其
    權利所受之限制，就抗告人所提存之系爭提存物並無受損害
    賠償擔保之權利。是本件擔保提存之供擔保原因於90年 8月
    16日已消滅，抗告人並自是日起即得向原法院提存所聲請返
    還系爭提存物，其聲請返還之五年除斥期間至95年 8月16日
    即已告屆滿。原審法院提存所於96年 8月13日作成上開96年
    度取字第4334號處分書，駁回抗告人之聲請，抗告人於96年
    8 月15日收受前開處分書，此經本院調閱該提存卷無訛。雖
    抗告人抗辯其於96年 8月14日具狀向原審法院提存所撤回聲
    請，惟前開處分書作成時間既於抗告人撤回之前，則無抗告
    人所述處分不合法之情事，況抗告人得聲請返還系爭提存物
    之5年除斥期間已屆滿，依提存法第16條第2項規定已歸屬於
    國庫，抗告人是否撤回聲請均無礙於系爭提存物依法已屬於
    國庫之效果。是原法院提存所以抗告人供擔保原因消滅已逾
    5 年，而作成系爭處分，尚無違誤。原法院駁回抗告人之異
    議，於法並無不合。抗告意旨仍前詞指摘原裁定不當，洵屬
    無據，應予駁回。
四、據上論結，本件抗告為無理由。依提存法第21條、民事訴訟
    法第 495條之1第1項、第449條第1項、第95條、第78條，裁
    定如主文。
中　　華　　民　　國　　96　　年　　12　　月　　27　　日
              民事第三庭  審判長法　官　陳照德
　　　　　　　　　　　    　　　法　官  曾謀貴
　　　　　　　　　　　    　　　法　官  李平勳
以上正本係照原本作成。
不得再抗告。
                                書記官　江丞晏
中　　華　　民　　國　　96　　年　　12　　月　　27　　日
                                                      Ｃ
